臺灣臺南地方法院臺南簡易庭民事判決
111年度南簡字第715號
原      告  中國信託商業銀行股份有限公司


法定代理人  利明献  
訴訟代理人  陳有延  
            孫郁榛  
被      告  謝姿玉  


            謝依婷  


            謝承坤  

            謝文琳  
上列當事人間請求代位分割遺產事件，經本院於民國111年7月26
日言詞辯論終結，判決如下：
    主      文
被告謝姿玉、謝依婷、謝承坤、謝文琳就繼承被繼承人謝朝木所
遺如附表一所示之不動產，應依如附表一所示之應繼分比例分割
為分別共有。
訴訟費用新臺幣1,000元由兩造依如附表二所示之比例負擔。
    事實及理由
一、原告起訴主張：
    被告謝姿玉積欠原告款項新臺幣（下同）75,590元及利息、
    違約金尚未清償，有臺灣臺南地方法院98年度司促字第3408
    號支付命令裁定確定在案，是以原告對被告謝姿玉確有債權
    存在。如附表所示之不動產（下稱系爭遺產）原為被繼承人
    謝朝木所有，嗣民國107年1月20日被繼承人謝朝木死亡後，
    於107年10月22日由被告謝姿玉、謝依婷、謝承坤、謝文琳
    辦竣繼承登記而為公同共有（權利範圍16/125），每人應繼
    分比例為各1/4，惟被告謝姿玉迄今仍怠於行使，且被告謝
    姿玉已陷於無資力，故原告為保全債權，自有以自己名義代
    位被告謝姿玉行使對系爭遺產請求分割之權利，為此，原告
    爰代位被告謝姿玉訴請被告謝承坤等人分割系爭遺產等語。
    並聲明：①被告間就被繼承人謝朝木遺留如附表所示之遺產
    ，准予依應繼分比例各1/4分割為分別共有。②訴訟費用由被
    告依應繼分比例各1/4負擔（見調字卷第119頁）。
二、被告謝姿玉、謝依婷、謝承坤、謝文琳均經合法通知未於言
    詞辯論期日到場，亦均未提出任何書狀作何聲明或陳述。又
    本件被告等經合法通知，均未於言詞辯論期日到場，核無民
    事訴訟法第386條所列各款情形，爰依原告之聲請，由其一
    造辯論而為判決。
三、本院得心證之理由：
㈠、原告主張其為被告謝姿玉之債權人，並取得本院98年度司促
    字第3408號支付命令暨其確定證明書；又被告4人已共同繼
    承被繼承人謝朝木如附表一所示之系爭遺產，然被告等怠於
    行使分割遺產之權利等情，業據提出與其所述相符之系爭遺
    產土地登記謄本附卷為憑，並經本院依職權調取臺南市臺南
    地政事務所111年4月20日臺南地所登字第1110037612號函暨
    所附之土地登記申請書、繼承系統表、戶籍謄本、遺產稅免
    稅證明書、地籍異動索引、財政部南區國稅局臺南分局111
    年6月22日南區國稅臺南營所字第1112068520號函暨所附遺
    產稅核定通知書、臺南市臺南地政事務所111年6月23日臺南
    地所登字第1110060083號函暨所附土地登記申請書、繼承系
    統表、戶籍謄本、遺產稅免稅證明書、土地登記公務用謄本
    等在卷可稽（見調字卷第19至46頁、第65至93頁、99至107
    頁；本院卷第19至26頁、第53至86頁），而被告謝姿玉、謝
    依婷、謝承坤、謝文琳均受合法通知，未於言詞辯論期日到
    場，亦未提出任何書狀作何聲明或陳述，是依民事訴訟法第
    280條第3項前段準用同條第1項之規定，應視同自認。本院
    審酌上開事證，堪信原告之主張為真實。
㈡、按債務人怠於行使權利時，債權人因保全債權，得以自己之
    名義，行使其權利，民法第242條前段定有明文。又請求法
    院裁判分割遺產之形成權，性質上並非專屬於繼承人之權利
    ，故繼承人有怠於行使該形成權時，該繼承人之債權人非不
    得代位行使之。本件原告以其債務人即被告謝姿玉怠於行使
    分割系爭遺產之權利，進而代位請求裁判分割系爭遺產為分
    別共有，於法有據。
㈢、又按繼承人有數人時，在分割遺產前，各繼承人對於遺產全
    部為公同共有；繼承人得隨時請求分割遺產，民法第1151條
    、第1164條本文分別定有明文。又遺產之公同共有係以遺產
    之分割為其終局目的，而以公同共有關係為暫時的存在。且
    在公同共有遺產分割自由之原則下，民法第1164條規定，繼
    承人得隨時請求分割遺產，該條所稱之「得隨時請求分割」
    ，依同法第829條及第830條第1項規定觀之，自應解為包含
    請求終止公同共有關係在內，俾繼承人之公同共有關係歸於
    消滅而成為分別共有，始不致與同法第829條所定之旨趣相
    左，庶不失繼承人得隨時請求分割遺產之立法本旨（最高法
    院93年度台上字第2609號判決參照）。且共有物之分割，依
    共有人協議之方法行之；分割之方法不能協議決定，或於協
    議決定後因消滅時效完成經共有人拒絕履行者，法院得因任
    何共有人之請求，命為下列之分配：一、以原物分配於各共
    有人。但各共有人均受原物之分配顯有困難者，得將原物分
    配於部分共有人。二、原物分配顯有困難時，得變賣共有物
    ，以價金分配於各共有人；或以原物之一部分分配於各共有
    人，他部分變賣，以價金分配於各共有人，民法第824條第1
    項、第2項分別定有明文。本院審酌被告謝姿玉未清償債務
    且迄今仍未行使其遺產分割請求權，又系爭遺產於性質上及
    使用上並無不能分割之情事，故原告主張依民法第242條及
    第1151條、第1164條之規定，請求將系爭遺產依附表一所示
    之應繼分比例分割為分別共有，為有理由，應予准許。
四、末按因共有物分割、經界或其他性質上類似之事件涉訟，由
    敗訴當事人負擔訴訟費用顯失公平者，法院得酌量情形，命
    勝訴之當事人負擔其一部；共同訴訟人，按其人數，平均分
    擔訴訟費用。但共同訴訟人於訴訟之利害關係顯有差異者，
    法院得酌量其利害關係之比例，命分別負擔；法院為終局判
    決時，應依職權為訴訟費用之裁判，民事訴訟法第80條之1
    、第85條第1項前段、第87條第1項分別定有明文。本件原告
    之訴為有理由，惟代位分割遺產之訴，係由原告以自己名義
    主張代位權，以保全債權為目的而行使債務人分割遺產權利
    之謂，原告與被告之間實互蒙其利，而應由原告按被代位人
    謝姿玉之應繼分比例分擔訴訟費用，始為公允，是本院認本
    件第一審訴訟費用應由兩造按附表二所示之比例負擔。
五、訴訟費用負擔之依據：民事訴訟法第80條之1、第85條第1項
    、第87條第1 項。
中　　華　　民　　國　　111 　年　　7 　　月　　29　　日
            臺灣臺南地方法院臺南簡易庭
                              法  官  吳金芳
以上正本證明與原本無異。
如不服本判決，應於判決送達後20日內，向本院提出上訴狀並表
明上訴理由（須附繕本），如於本判決宣示後送達前提起上訴者
，應於判決送達後20日內補提上訴理由書（須附繕本）。如委任
律師提起上訴者，應一併繳納上訴審裁判費。
中　　華　　民　　國　　111 　年　　8 　　月　　3 　　日
　　　　　　　　　　　　　　　書記官  周玉茹
附表一：被繼承人謝朝木所留遺產   編號 項目 分割方式 1 臺南市○○區○○段0000地號（權利範圍：公同共有16/125） （面積：71.53㎡） 被告4人按應繼分比例各為1/4 

附表二：   編號 當事人 訴訟費用負擔之比例  1 原  告 4 分之1  2 謝依婷 4 分之1  3 謝承坤 4 分之1  4 謝文琳 4 分之1